【裁判字號】    90,交易,43
【裁判日期】    900402
【裁判案由】    過失傷害
【裁判全文】
臺灣士林地方法院刑事判決                           九十年度交易字第四三號
    公  訴  人  臺灣士林地方法院檢察署檢察官
    被      告  甲○○
右列被告因過失傷害案件，經檢察官提起公訴（八十九年度偵字第一０二七三號），
本院判決如左：
    主  文
甲○○因過失傷害人，處有期徒刑貳月，如易科罰金，以參佰元折算壹日。
    事  實
一、甲○○於民國八十九年五月六日上午十一時十分許，駕駛車牌號碼Ｇ四─三０五
    三號自用小客車，沿台北市○○區○○路一段四一一巷南向北行駛，途經台北市
    內湖區○○路○段四一一巷與環山路二段五十三巷、二十五巷（東側為五十三巷
    、西側為二十五巷）之交岔路口，欲左轉駛入環山路二段二十五巷時，理應注意
    車輛行駛時，駕駛人應注意車前狀況，隨時採取必要之安全措施，以及汽車行駛
    至交岔路口，轉彎車應讓直行車先行，而依當時情形，又無不能注意之情事，竟
    疏於注意，適有丙○○無駕駛執照而駕駛車牌號碼ＤＨＩ—二二二號輕機車，並
    在腳踏板上搭載其子黃世富，沿台北市○○區○○路一段四一一巷北向南行駛至
    該交岔路口，亦應注意車前狀況，隨時採取必要之安全措施，而依當時情形，又
    無不能注意之情事，亦疏於注意。由於雙方有前開過失，致使甲○○行經該交岔
    路口而左轉之際，雙方皆避車、煞車不及，導致甲○○所駕駛之自用小客車左前
    車角，撞及丙○○所駕駛之輕機車左前車頭，造成丙○○人車倒地，丙○○受有
    左髖關節骨折合併脫臼、四肢多處擦傷，左大腿復有肌肉痿縮現像，黃世富則受
    有左側頭皮及右膝擦傷之傷害。甲○○隨即將丙○○、黃世富送醫救治，並打電
    話報案，而於犯罪被發覺之前，向前往現場處理之警員承認其為肇事者，自首而
    接受裁判。
二、案經被害人丙○○及被害人黃世富之父乙○○訴由台北市政府警察局內湖分局報
    請台灣士林地方法院檢察署檢察官偵查起訴。
    理  由
一、訊據被告對於右揭事實坦承不諱，核與告訴人丙○○指訴情節相符，並有台北市
    政府警察局內湖分局道路交通事故調查報告表、台北市政府交通警察大隊交通事
    故研判表、補充資料表各一件、談話紀錄表二件、照片九張在卷可稽。另告訴人
    丙○○受有左髖關節骨折合併脫臼、四肢多處擦傷，左大腿復有肌肉痿縮現像，
    被害人黃世富則受有左側頭皮及右膝擦傷之傷害，有國立台灣大學醫學院附設醫
    院診斷書二件及陳森豐醫院診所診斷證明書一件在卷可稽。次按汽車行駛時，駕
    駛人應注意車前狀況，並隨時採取必要之安全措施，又汽車行駛至交叉路口，轉
    彎車應讓直行車先行，道路交通安全規則第九十四條第三項、第一百零二條第一
    項第六款定有明文。被告駕車自應注意上述道路交通安全規定，且當時天候為日
    間晴天、該處復為無缺陷之乾燥路面、視距良好，有卷附之交通事故調查報告表
    在卷可參，被告並無不能注意之情事，竟疏未注意，未注意車前狀況，且未讓直
    行車先行，致撞及告訴人丙○○所騎乘機車肇事，使告訴人丙○○及被害人黃世
    富受有如事實欄所示之傷害，被告顯有過失，且其過失行為與告訴人丙○○及被
    害人黃世富之傷害間，具有相當因果關係。雖告訴人丙○○無照駕駛、未注意車
    前狀況而與有過失，亦無法卸免被告之責。事證明確，被告犯行洵堪認定，應依
    法論科。
二、核被告所為，係犯刑法第二百八十四條第一項前段之過失傷害罪。被告以一行為
    同時致告訴人丙○○及被害人黃世富受傷，為想像競合犯，應依刑法第五十五條
    之規定，從一重之過失傷害罪處斷。又告訴人丙○○雖於偵查中指訴其所受之傷
    害已達重傷害之程度，然按刑法所稱之重傷指「毀敗視能、聽能、語能、味能或
    嗅能、毀敗一肢以上之機能．．其他於身體或健康有重大不治或難治之傷害」等
    ，刑法第十條第四項第一、二、三、四、六款定有明文。又所謂毀敗，係指視覺
    、聽覺、味覺、嗅覺、生殖等器官或身軀之肢體受到重大傷害，完全且永久喪失
    機能而言。若僅機能減損衰退，或一時喪失者，即非毀敗。又所謂其他於身體或
    健康有重大不治或難治之傷害，係指身體或健康確有終身不治之傷害而言，最高
    法院三十年上字第四四五號、二十年上字第五四七號判例可資參照。經查告訴人
    丙○○因此次車禍雖左大腿有肌肉萎縮現象，然其到庭自承雙腳仍有感覺，可藉
    助輔助器行走等語，足認其傷勢尚未達到永久喪失機能之毀敗程度，自非重傷害
    ，附此敘明。末查，被告於肇事後警察到場處理時，已自承肇事，有自首調查報
    告表一件在卷可稽，被告於有偵查犯罪職權之公務員發覺之前自首犯罪而接受裁
    判，應依刑法第六十二條前段之規定減輕其刑。爰審酌被告直行車未讓轉彎車先
    行、復未注意車前狀況之過失程度、告訴人丙○○及被害人黃世富所受如事實欄
    所示之傷害程度、被告犯罪後尚能坦承犯行、然事後並未與告訴人丙○○及被害
    人黃世富為民事和解、告訴人丙○○亦與有過失等一切情狀，量處如主文所示之
    刑，按被告犯罪後，刑法第四十一條業已修正為「犯最重本刑為五年以下有期徒
    刑以下之罪，而受六個月以下有期徒刑或拘役之宣告，因身體、教育、職業、家
    庭之關係或其他正當事由，執行顯有困難者，得以一元以上三元以下折算一日，
    易科罰金。但確定因不執行所宣告之刑，難收矯正之效，或難以維持法秩序者，
    不在此限。併合處罰之數罪，均有前項情形，其應執行之刑逾六月者，亦同」，
    於九十年一月十日公布，同年一月十二日施行，是被告犯後法律已有變更，比較
    新舊法，以修正後之刑法第四十一條第一項較有利於被告，自應適用新法諭知易
    科罰金之折算標準。
據上論斷，應依刑事訴訟法第二百九十九條第一項前段、刑法第二條第一項前段、第
二百八十四條第一項前段、第四十一條第一項前段、第五十五條、第六十二條前段，
罰金罰鍰提高標準條例第一條前段、第二條，判決如主文。
本案經檢察官蘇佩鈺到庭執行職務。
中    華    民    國      九   十      年      四      月      二      日
                                  臺灣士林地方法院交通法庭
                                      法  官
如不服本判決，應於送達後十日內，向本院提出上訴狀。
附錄本案論罪科刑法條：
刑法第二百八十四條第一項前段
因過失傷害人者，處六月以下有期徒刑、拘役或五百元以下罰金，致重傷者，處一年
以下有期徒刑、拘役或五百元以下罰金。


司法院資訊處製作；財團法人民間司法改革基金會備份。
